【裁判字號】    97,易,3046
【裁判日期】    971024
【裁判案由】    恐嚇取財
【裁判全文】
臺灣臺中地方法院刑事判決              97年度易字第3046號
公  訴  人  臺灣臺中地方法院檢察署檢察官
被      告  乙○○
            甲○○
上列被告等因恐嚇取財案件，經檢察官提起公訴（97年度偵字第
13561號），本院判決如下：
    主    文
乙○○共同意圖為自己不法之所有，以恐嚇使人將本人之物交付
，未遂，處有期徒刑伍月，如易科罰金，以新臺幣壹仟元折算壹
日。扣案之NOKIA牌行動電話壹支（含電話號碼0000000000號行
動電話卡壹張），沒收。
甲○○共同意圖為自己不法之所有，以恐嚇使人將本人之物交付
，未遂，處有期徒刑肆月，如易科罰金，以新臺幣壹仟元折算壹
日。緩刑貳年，緩刑期間付保護管束。扣案之NOKIA牌行動電話
壹支（含電話號碼0000000000號行動電話卡壹張），沒收。
    犯罪事實
一、乙○○於民國97年5月間某日，得知鐘麗鈴向銀行貸得新臺
    幣（下同）200萬元，遂與甲○○共同基於意圖為自己不法
    所有之犯意聯絡，於97年5月28日，由乙○○以電話號碼000
    0000000號行動電話撥打電話予鐘麗鈴，在電話中向鐘麗鈴
    索求50萬元，並以言詞向鍾麗鈴恫稱：「我們穿布鞋的（即
    黑道兄弟）最愛交陪你們這些生意人，不然我們吃什麼」、
    「不要把我們兄弟當作瘋子、我們也有小弟要養」等危害生
    命、身體、財產之言語，使鐘麗鈴心生畏怖，經討價還價後
    ，鐘麗鈴不得已只得答應給6萬元，嗣於同年月29日中午12
    時，乙○○夥同甲○○及另1名姓名年籍不詳之成年男子，
    再一同前往臺中市北屯區同平巷5之1號1樓鐘麗鈴所經營之
    倍鉅工程企業有限公司（下稱倍鉅公司），一進入倍鉅公司
    時，乙○○復承前開犯意，當場接續向鐘麗鈴及其夫丙○○
    以言詞恐嚇稱：「你（指鐘麗鈴）為何沒有打電話，本來要
    6 萬元的，現在50萬元全部要，你們夫妻都在最好，我就是
    要50萬元，我也有少年的（指小弟）要養」等危害生命、身
    體、財產之言語，甲○○與該名姓名年籍不詳之成年男子則
    擋在倍鉅門口，使鐘麗鈴及丙○○心生恐懼，經丙○○一再
    哀求，乙○○始同意丙○○交付現金8萬元，並相約於翌日
    在倍鉅公司取款，在交付前夕，丙○○、鐘麗鈴2人即向警
    方報案，警方獲悉後即前往埋伏，嗣於97年5月30日14時，
    乙○○、甲○○及不知情之宋家豪一同前往倍鉅公司，當丙○○、鐘麗鈴2人在上開約定地點共同交付現金8萬元予乙○○時，為警當場逮捕乙○○、甲○○，並扣得乙○○所有供
    其恐嚇鐘麗鈴所用之NOKIA牌行動電話1支（含電話號碼0000
    000000號行動電話卡1張）
二、案經臺中市警察局第五分局報請臺灣臺中地方法院檢察署檢
    察官偵查起訴。
    理    由
一、按被告以外之人於審判外之陳述，雖不符刑事訴訟法第159
    條之1至第159條之4之規定，而經當事人於審判程序同意作
    為證據，法院審酌該言詞陳述或書面陳述作成時之情況，認
    為適當者，亦得為證據。當事人、代理人或辯護人於法院調
    查證據時，知有第159條第1項不得為證據之情形，而未於言
    詞辯論終結前聲明異議者，視為有前項之同意。刑事訴訟法
    第159條之5定有明文。查被告乙○○、甲○○2人對於證人
    丙○○、鐘麗鈴2人於警詢及檢察官偵查中證述，迄至本案
    言詞辯論終結前，被告2人均未表示任何反對之意見，有本
    院審判筆錄在卷可考，另經本院審酌卷內證人丙○○、鐘麗
    鈴2人為陳述時之情狀，均查無被違法取供或非出於自由意
    志之情形，以之作為本案之證據，皆屬適當，依前揭規定，
    本案判決以下所引用之人證均得為本案之證據，合先敘明。
二、訊據被告乙○○、甲○○2人對於前揭犯罪均坦承不諱，且
    據證人丙○○於警詢、檢察官偵查中及本院審理時；證人鐘
    麗鈴於警詢及檢察官偵查中分別證述明確。並有扣押物品清
    單、贓物認領保管單、現場圖各1份及照片1張附卷足稽，復
    有行動電話1支（含電話號碼0000000000號行動電話卡1張）
    扣案可資佐證。且被害人丙○○、鐘麗鈴2人向臺中市警察
    局第五分局報警後，經該分局員警於取款當日，前往被告與
    被害人約定取款之倍鉅公司埋伏，並當場將被告2人攔獲之
    事實，亦據證人丙○○於本院審理時結證屬實，且有臺中市
    警察局第五分局分局刑事案件報告書1份附卷可稽。又被告2
    人以言詞恐嚇被害人以交付現金8萬元，足認其等確有為自
    己不法所有之意圖甚明。被告2人自白核與事實相符，事證
    明確，其等上開犯行均堪認定。
三、核被告2人所為，均係犯刑法第346條第3項、第1項之恐嚇取
    財未遂罪。被告乙○○先後恐嚇被害人之行為，係基於同一
    恐嚇取財犯意下之接續行為，僅侵害一個法益，只論以一恐
    嚇取財未遂罪。被告2人所為上開恐嚇取財未遂犯行，有犯
    意聯絡及行為分擔，均為共同正犯。被告以一恐嚇取財行為
    ，侵害被害人丙○○、鐘麗鈴之財產法益，係一行為觸犯數
    罪名，為想像競合犯，應依刑法第55條之規定，從一重之恐
    嚇取財未遂罪處斷。被告2人就上開恐嚇取財罪均已著手於
    犯罪行為之實行而不遂，均為未遂犯，爰均依刑法第25條第
    2 項之規定，按既遂犯之刑減輕之。爰審酌被告2人不思以
    正途營生，竟以言詞恐嚇被害人方式取得不法財物，其2人
    之於本案之分工、地位，且甫交付時即遭員警查獲，其等犯
    罪所得業經發還被害人，並其等於警詢、檢察官偵查中及本
    院準備程序及第一次審判程序時猶仍否認犯行，後於本院第
    二次行審判程序時始知所悔悟而坦承犯行之犯後態度，及其
    等參與本件犯罪之程度、素行、智識程度及生活狀況等一切
    情狀，分別量處如主文所示之刑，並各諭知易科罰金之折算
    標準。末查，被告甲○○未曾因故意犯罪受有期徒刑以上刑
    之宣告，有臺灣高等法院被告前案紀錄表在卷可按，且被告
    甲○○於犯後坦承犯行，並考量其係受被告乙○○邀約前往
    助勢，其參與犯罪動機及方式，及其現於私立明德女中進修
    學校就學，有臺灣銀行股份有限公司就學貸款申請撥款通知
    書1份在卷可憑，本院認為被告甲○○經此偵審程序的教訓
    ，當已能知所警惕，信無再犯之虞，經綜核各情，認被告甲○○所宣告之刑，以暫不執行為適當，爰依刑法第74條第1
    項第1款併予宣告緩刑2年。又為使被告甲○○於緩刑期間內
    ，能深自惕勵，強化法治之認知，並依刑法第93條第1項後
    段之規定，於緩刑期間付保護管束，期能使被告甲○○於保
    護管束期間，確切培養正確的法治觀念。扣案之NOKIA牌行
    動電話1支（含電話號碼0000000000號行動電話卡1張），為
    被告乙○○所有，供其等共犯恐嚇被害人鐘麗鈴所用之物，
    爰依刑法第38條第1項第2款之規定宣告沒收之。
據上論斷，應依刑事訴訟法第299條第1項前段，刑法第28條、第
346條第1項、第3項、第55條、第25條第2項、第41條第1項前段
、第74條第1項第1款、第93第1項後段、第38條第1項第2款，刑
法施行法第1條之1，判決如主文。
中    華    民    國    97    年    10    月    24    日
                  刑事第六庭  審判長法  官  洪俊誠
                                    法  官  高英賓
                                    法  官  戴博誠
上正本證明與原本無異。
如不服本判決，應於收受送達後10日內向本院提出上訴書狀（應
敘述具體理由並附繕本）。
上訴書狀如未敘述理由，應於上訴期間屆滿後20日內補提理由書
於本院。
                                    書記官  林政佑
中    華    民    國    97    年    10    月    24    日
【附錄論罪科刑法條全文】
刑法第346條：
意圖為自己或第三人不法之所有，以恐嚇使人將本人或第三人之
物交付者，處6月以上5年以下有期徒刑，得併科1千元以下罰金
。
以前項方法得財產上不法之利益，或使第三人得之者，亦同。
前二項之未遂犯罰之。


司法院資訊處製作；財團法人民間司法改革基金會備份。
